【裁判字號】    90,上訴,634
【裁判日期】    900917
【裁判案由】    違反槍砲彈藥刀械管制條例
【裁判全文】
臺灣高等法院刑事判決                              九十年度上訴字第六三四號
    被      告  乙○○
                王迪吾
右上訴人因違反槍砲彈藥刀械管制條例案件，不服臺灣桃園地方法院八十九年度訴字
第八二七號，中華民國九十年十二月十三日第一審判決（起訴案號：臺灣桃園地方法
院檢察署八十九年度偵字第七四八八號），提起上訴，本院判決如左：
    主  文
原判決關於未經許可製造可發射子彈具有殺傷力之改造玩具手槍部分撤銷。
乙○○共同未經許可製造可發射子彈具有殺傷力之改造玩具手槍，處有期徒刑伍年壹
月，併科罰金新台幣伍萬元，罰金如易服勞役，以銀元佰元即新台幣玖佰元折算壹
日。
扣案之錫塊條、鐵管貳支均沒收。
    事  實
一、乙○○與甲○○（所涉共同未經許可製造可發射子彈具有殺傷力之改造玩具手槍
    部分，另案經本院判處有期徒刑四年併科罰金新台幣五萬元，及諭知罰金如易服
    勞役以銀元三百元即新台幣九百元折算一日，現上訴最高法院中）於民國八十八
    年五月間，在台北縣三重市某工廠，以新台幣（下同）六千元代價購得仿ＢＥＲ
    ＥＴＴＡ廠半自動手槍製造之金屬玩具手槍及玩具槍用金屬彈殼五顆（不具殺傷
    力之子彈）。嗣因該玩具手槍之槍管損壞斷裂，即基於共同製造具有殺傷力槍枝
    之犯意，於同年八月間未經許可，在甲○○位於桃園縣桃園市○○路一○○○號
    八樓之住處，由乙○○以電烙鐵將焊錫焊在甲○○擔任社區保全人員時製作監視
    系統剩餘材料之銅管上後，隨即由甲○○將前開仿ＢＥＲＥＴＴＡ廠半自動手槍
    製造之金屬玩具手槍主要結構之槍管更換前開乙○○所焊接之土製槍管，改造成
    為具有殺傷力之改造九二手槍（槍枝管制編號：0000000000）。其後
    並於上開甲○○之住處，陸續將衛生筷塞入上開購得之彈殼內，再裝填至該改造
    之九二手槍內朝厚紙板試射擊發成功。八十八年九月間，甲○○在其上址住處，
    將前開具有殺傷力之改造九二手槍委託陳泰廷保管藏置在桃園縣八德市○○○街
    三四巷十四號住處車庫內。嗣於同年十二月十五日凌晨零時十分許，甲○○在其
    住處為警查獲，並扣得乙○○所有供改造玩具手槍所用之錫塊三條、鐵管二支及
    與改造犯行無涉之電鑽一組、鋼珠、黑色火藥暨顆粒火藥各一罐、炸彈設計圖一
    張、定時器一個、鑽頭暨活動板手各一盒、挫刀及電鎔槍各二支、彈簧一條等物
    ，又循線於同日凌晨一時三十分許，在桃園縣八德市○○○街二十九號查獲陳泰
    廷，由其帶領至位於桃園縣八德市○○○街三十四巷十四號車庫內，扣得前開具
    殺傷力之改造九二手槍一支（已經臺灣桃園地方法院檢察署檢察官於九十年五月
    十八日以桃檢執己字第一六三二號處分命令執行沒收，並於同年六月八日送內政
    部警政署警察機械修理廠銷燬）及陳泰廷所有與本件改造犯行無涉之仿ＣＯＬＴ
    廠半自動手槍製造之塑膠玩具手槍一枝、甲○○所有與本件改造犯行無涉之玩具
    槍用底火二片及火藥一包等物，始循線查獲上情。
二、案經台灣桃園地方法院檢察署檢察官自動檢舉偵查起訴。
    理  由
一、訊據被告乙○○固不諱言伊曾幫甲○○以電烙鐵將銲錫銲在作監視系統剩餘材料
    的銅管上之事實，惟矢口否認有何違反槍砲彈藥刀械管制條例犯行，辯稱：伊並
    沒有與甲○○去買玩具手槍，伊是去買監視器，並不知甲○○有選購玩具手槍，
    更未與甲○○一起改造玩具手槍，且伊自八十八年八月後，就沒有與甲○○聯絡
    云云。
二、經查：
    (一)證人甲○○於原審調查中證稱：伊與被告乙○○於八十七、八十八年間，因同
      在保全公司服務而認識，伊與被告間並無金錢往來也沒有任何之不愉快，而於
      八十八年五月間，有與被告至三重市工廠買貝瑞塔道具槍，因其等在跳蚤雜誌
      上看到該處有賣這種產品，其等先以電話聯絡，賣方叫其等在三重的某處便利
      商店前等，再帶其等到工廠內選購，當時伊與被告看雜誌，覺得很好玩，想去
      買回來收藏，價格是六千元，其等買回來放在伊家中，於八十八年八月間，伊
      與被告發現槍管斷了，伊即提議被告將監視器材的銅管以銲錫銲上去，看能否
      將它變成原來的樣子，改造行為是在伊位於桃園市○○路一○○○號八樓的住
      處，其等二人均在場，被告在銲時伊在旁邊看，伊與被告有一起試射過那把槍
      等語在卷（見原審八十九年十月二十七日訊問筆錄），核與其於所涉槍砲案件
      （原審法院八十九年度訴字第三四八號）之警訊、偵審中所供述之情節均相符
      ，再參以被告於原審調查中所稱：伊與甲○○之間並沒有利害關係，亦無任何
      仇隙等情（見原審八十九年八月十八日訊問筆錄），衡情倘被告無右揭共同改
      造玩具手槍之犯行，證人甲○○當無故意設詞誣陷之理。況依證人甲○○上開
      證述，渠本身尚應負共同改造玩具手槍之罪責，益足證證人甲○○上開證詞應
      屬真實可信。
    (二)即被告於上開案件之原審法院調查中亦供承：黑色手槍鋼管是伊焊上去的；證
      人甲○○確有交付金屬槍管囑伊焊接於玩具手槍等情（見原審八十九年度訴字
      第三四八號甲○○等違反槍砲彈藥刀械管制條例一案卷附八十九年四月二十七
      日及八十九年五月十八日訊問筆錄），復有被告與證人甲○○共同製造而成交
      陳泰廷寄藏之改造九二手槍乙枝、供被告等改造槍枝所用之錫塊三條、鐵管二
      支扣案足資佐證（臺灣桃園地方法院檢察署八十八年度偵字第一八八七○號偵
      查卷附扣押物品清單）。
    (三)又該改造之九二手槍壹枝經送內政部警政署刑事警察局鑑定，結果認：「一、
      ‧‧‧，認係仿ＢＥＲＥＴＴＡ廠半自動手槍製造之金屬玩具手槍，換裝土造
      金屬槍管改造而成，機械性能良好，可擊發適用子彈，認具殺傷力」，有該局
      八十八年十二月三十一日刑鑑字第一三八七四二號鑑驗通知書一紙附卷可稽（
      見臺灣桃園地方法院檢察署八十九年度他字第三四九號卷第五頁）。此再參酌
      被告乙○○於原審八十九年度訴字第三四八號甲○○等違反槍砲彈藥刀械管制
      條例一案中供稱渠等曾持槍射試（見原審八十九年度訴字第三四八號卷附八十
      九年五月十八日訊問筆錄），以及證人甲○○於同一案件在原審訊問時亦供稱
      曾前後二次將其裝填衛生筷改造而成之子彈裝入扣案之改造九二手槍試射，朝
      家中厚紙板可順利擊發（見原審八十九年度訴字第三四八號卷附八十九年五月
      十八日訊問筆錄），則如朝他人人身射擊，自足以造成人體傷害，可見上開被
      告等改造而成之九二手槍顯然具殺傷力無疑。
    (四)被告雖辯自八十八年八月之後，伊即未與證人甲○○見面，而證人甲○○於原
      審調查中亦證稱：伊於八十八年八月份住院時，被告來看過伊一次，之後即很
      少見面等語（見原審八十九年十月二十七日訊問筆錄），然如前所述，被告既
      自承有為證人甲○○將金屬槍管焊接於玩具手槍，則被告於事後有無與證人甲
      ○○見面，已無礙於本件犯行之成立，是尚無法據此即為被告有利之認定。
    (五)綜上查證，被告所辯顯係卸責之詞，委無足取。本件事證已經明確，被告犯行
      堪以認定，應依法論科。至於被告請求調取上開扣案之九二手槍進行比對一節
      ，不但本院認已無必要，且該槍枝現已經臺灣桃園地方法院檢察署檢察官於九
      十年五月十八日以桃檢執己字第一六三二號處分命令執行沒收，並於同年六月
      八日送內政部警政署警察機械修理廠銷燬，有該處分命令影本一紙在卷可稽，
      事實上亦已無再調閱可能，均併此說明。
三、核被告乙○○所為係犯槍砲彈藥刀械管制條例第十一條第一項未經許可製造可發
    射子彈具殺傷力槍枝罪。其與甲○○就上揭未經許可製造可發射子彈具殺傷力槍
    枝犯行，有犯意之聯絡及行為之分擔，皆為共同正犯。
四、原審以被告罪證明確，因而據予論科，固非無見，惟查：關於上開扣案具殺傷力
    改造九二手槍壹枝（槍枝管制編號：0000000000，含彈匣一個），原
    審雖以其係違禁物而於裁判時依法宣告沒收，然如上述，該槍枝於本院審理中，
    既已經檢察官處分沒收並予銷燬，即屬不復存在，要無再予宣告沒收餘地。是原
    判決關於此部分所為沒收之宣告即有瑕疵。又原判決事實欄並無記載本案曾於何
    時何地查獲被告所有供製造槍枝所用之電鉻鐵，乃其理由欄壹之四段末尾卻載有
    「被告製造槍枝所用之電鉻鐵，因可供日常生活之用，尚無沒收之必要，亦不諭
    知沒收」等語，其事實與理由顯有矛盾。被告上訴意旨仍執陳詞否認犯罪，雖無
    理由，惟原判決既有上述可議之處，即屬無可維持，應由本院將之撤銷，並自為
    判決。爰審酌被告乙○○違法改造槍枝之犯行，雖足以危害公共安全，但被告與
    甲○○持有扣案改造九二手槍僅在家中射擊厚紙板，尚未持之供犯罪使用，行為
    尚非嚴重，及其品行、智識程度暨犯罪後態度等一切情狀，量處有期徒刑五年一
    月，併科罰金新台幣五萬元，及諭知罰金易服勞役之折算標準，以資懲儆。
五、扣案之錫塊三條、鐵管二支，訊據被告固不諱言為伊所有，惟矢口否認為供犯本
    件之罪所用之物，辯稱：上開物品為伊作監視器之零件云云，然該三條錫塊及鐵
    管二支均為供製造槍枝所用之物，業經證人甲○○於前揭渠個人違反槍砲彈藥刀
    械管制條例案件中供認在卷，是被告所辯要無足採，堪認上開錫塊三條、鐵管二
    支係被告所有供犯本件之罪所用之物，合依刑法第三十八條第一項第二款規定，
    宣告沒收。至於扣案之具殺傷力改造九二手槍壹枝（槍枝管制編號：00000
    00000，含彈匣一個）雖係違禁物，本應依刑法第三十八條第一項第一款規
    定，宣告沒收，惟因該槍枝已經臺灣桃園地方法院檢察署檢察官於九十年五月十
    八日以桃檢執己字第一六三二號處分命令執行沒收，並於同年六月八日送內政部
    警政署警察機械修理廠銷燬，有該處分命令影本一紙在卷可稽，已如上述，亦即
    該槍枝既已不復存在，本院認無再予宣告沒收必要。另關於警方在甲○○住處扣
    案之電鑽一組、鋼珠、鑽頭暨活動板手各一盒、挫刀及電鎔槍各二支、彈簧一條
    、黑色火藥暨顆粒火藥各一罐、炸彈設計圖一張、定時器一個，以及警方於八十
    八年十二月十五日凌晨一時三十分許，在桃園縣八德市○○○街三十四巷十四號
    車庫內，所扣得陳泰廷所有與本件改造犯行無涉之仿ＣＯＬＴ廠半自動手槍製造
    之塑膠玩具手槍一枝、甲○○所有與本件改造犯行無涉之玩具槍用底火二片及火
    藥一包等物，因無證據足資證明與被告所犯本件之罪有何關聯，故均不宣告沒收
    ，附此敘明。
六、末按槍砲彈藥刀械管制條例第十九條第一項固規定：「犯第七條、第八條、第十
    條、第十一條、第十二條第一項至第三項、第十三條第一項至第三項之罪，經判
    處有期徒刑者，應於刑之執行完畢或赦免後，令入勞動場所，強制工作，其期間
    為三年」，惟司法院大法官會議基於憲法第八條規定之精神，作成釋字第四七一
    號解釋：「按人民身體之自由應予保障，憲法第八條設有明文。限制人身自由之
    法律，其內容須符合憲法第二十三條所定要件。保安處分係對受處分人將來之危
    險性所為拘束其身體、自由等之處置，以達教化與治療之目的，為刑罰之補充制
    度。本諸法治國家保障人權之原理及刑法之保護作用，其法律規定之內容，應受
    比例原則之規範，使保安處分之宣告，與行為人所為行為之嚴重性、行為人所表
    現之危險性，及對於行為人未來行為之期待性相當。槍砲彈藥刀械管制條例第十
    九條第一項規定，不問對行為人有無預防矯治其社會危險性之必要，一律宣付強
    制工作三年，限制其中不具社會危險性之受處分人之身體、自由部分，其所採措
    施與所欲達成預防矯治之目的及所需程度，不合憲法第二十三條所定之比例原則
    。犯上開條例第十九條所定之罪，不問對行為人有無預防矯治其社會危險性之必
    要，一律宣付強制工作三年之部分，與本解釋意旨不符，應自本解釋公布之日起
    不予適用。犯該條例第十九條第一項所列舉之罪，依個案情節符合比例原則部分
    ，固應適用該條例宣告保安處分；至不符合部分而應宣告保安處分者，則仍由法
    院斟酌刑法第九十條第一項規定之要件，依職權為之，於此，自無刑法第二條第
    二項之適用，亦即仍有從新從輕原則之適用」。是根據釋字第四七一號解釋之意
    旨，對於犯槍砲彈藥刀械管制條例第十九條第一項所列舉之罪者，是否宣告保安
    處分及適用何法條宣告保安處分，應依個案情節、犯罪人之危險性及保安處分之
    目的，具體決定之。查本件被告乙○○先前並無違反槍砲彈藥刀械管制條例案件
    之不法非行，有本院被告全國前案紀錄表附卷足稽，顯見犯罪習性並非嚴重，且
    被告製造槍枝完成後並未持之犯罪，足徵被告尚無重大破壞社會秩序之情事，且
    其行為並未造成實害，應認其尚不具社會危險性，無預防矯治其社會危險性之必
    要。參諸上開司法院大法官會議釋字第四七一號解釋意旨，本院認無庸令被告入
    勞動場所，施以強制工作矯治之必要，爰不另行宣告保安處分，併此敘明。
七、至於在甲○○住處查獲之火藥經送內政部警政署刑事警察局鑑定，結果認：「‧
    ‧‧二、１、編號１檢出：碳粉、鋁粉、硫磺、鎂粉、氯酸鉀、硝酸鉀等煙火類
    火藥成分。２、編號２檢出：碳粉、鋁粉、硫磺、鎂粉、硝酸鉀等煙火類火藥成
    分」，有該局八十九年一月二十四日刑鑑字第一三八七四○號鑑驗通知書一紙附
    卷可稽。而就該鑑驗通知書所示之火藥，是否屬於槍砲彈藥刀械管制條例所示之
    主要組成零件，經再向內政部警政署刑事警察局函查，結果認「‧‧‧四、本局
    八十九年一月二十四日刑鑑字第一三八七四○號鑑驗通知書所載鑑驗物品（火藥
    二包），均係煙火類火藥，依據內政部八十六年十一月二十四日台（八六）內警
    字第八六七○六八三號公告，火藥為爆裂物之主要組成零件」，惟扣案火藥是否
    確為管制彈藥之主要零件一節，涉及被告是否成立同條例第十三條第四項之犯罪
    ，公訴人就此部分並未起訴，且此部分與起訴事實亦無裁判上一罪之關係，是其
    等此部分犯行應由檢察官另行偵辦，亦附此敘明。
據上論斷，應依刑事訴訟法第三百六十九條第一項前段、第三百六十四條、第二百九
十九條第一項前段、槍砲彈藥刀械管制條例第十一條第一項、刑法第十一條前段、第
二十八條、第四十二條第二項、第三十八條第一項第二款、現行法規所定貨幣單位折
算新台幣條例第二條、罰金罰鍰提高標準條例第二條之規定，判決如主文。
本案經檢察官楊楚猛到庭執行職務。
中      華      民      國    九十      年九      月     十七     日
                              臺灣高等法院刑事第二十庭
                                  審判長法  官  葉  麗  霞
                                        法  官  李  錦  樑
                                        法  官  余  來  炎
右正本證明與原本無異。
如不服本判決應於收受送達後十日內向本院提出上訴書狀，其未敘述上訴之理由者並
得於提起上訴後十日內向本院補提理由書（均須按他造當事人之人數附繕本）。
                                        書記官  黃  麗  玲
中      華      民      國    九十      年      九      月     十九     日
附錄：本案論罪科刑法條全文
槍砲彈藥刀械管制條例第十一條
未經許可，製造、販賣或運輸第四條第一款所稱其他可發射金屬或子彈具有殺傷力之
各式槍砲者，處五年以上有期徒刑，併科新台幣一千萬元以下罰金。
未經許可，轉讓、出租或出借前項所列槍砲者，處三年以上十年以下有期徒刑，併科
新台幣七百萬元以下罰金。
意圖供自己或他人犯罪之用，而犯前二項之罪者，處無期徒刑或七年以上有期徒刑，
併科新台幣一千萬元以下罰金。
未經許可，持有、寄藏或意圖販賣而陳列第一項所列槍枝者，處一年以上七年以下有
期徒刑，併科新台幣七百萬元以下罰金。
第一項至第三項之未遂犯罰之。


司法院資訊處製作；財團法人民間司法改革基金會備份。
